臺灣高等法院民事裁定　　　　　　　　　96年度破抗字第83號
　　抗　告　人　甲○○
　　　　　　　　　　　　　　之.
上列抗告人因與秀岡開發事業股份有限公司間破產宣告事件，對
於中華民國96年9月12日臺灣臺北地方法院96年度破更一字第9號
裁定提起抗告，本院裁定如下：
    主  文
原裁定廢棄。
    理  由
一、抗告人主張：相對人秀岡開發事業股份有限公司之前任負責
    人張秀政大量向銀行及民間借款，致公司資產僅餘新台幣（
    下同）三億餘元，而負債高達數十億元，且惡意脫產，經法
    院拍賣相對人之不動產，多次流標，可見價值甚低，相對人
    之部分股東復遭破產宣告，更可見其資產顯不足清償對抗告
    人等所負債務，爰依法聲請相對人破產等情。
二、按破產，對債務人不能清償債務者，宣告之，債務人停止支
    付者，推定其為不能清償，法院對於破產之聲請，在裁定前
    ，得依職權為必要之調查，並傳訊債務人、債權人及其他關
    係人，為破產法第1條第2項、第57條及第63條第2項所明定
    。抗告人主張相對人負債數十億元，而其資產僅有三億元，
    負債已大於資產，應予破產宣告等情，業據其提出由相對人
    擔任連帶保證人之原法院94年度執破癸字第9號債權表資料
    、相對人94年9月財政部台北市國稅局財產歸屬資料清單、
    債權讓與聲明書、原法院94年度票字第24006號裁定暨確定
    證明書等為證，相對人已停止支付之事實，為兩造所不爭，
    依前開法律上推定之規定，若無證據足以證明相對人尚可清
    償債務，即應認抗告人主張相對人有不能清償債務之事實為
    可信。原法院雖以：細繹抗告人提出之拍賣明細，不僅拍賣
    之土地零散未能整合，公開拍賣期日亦不一致，或多或少影
    響開發不動產者之投標意願，縱使不動產之拍賣多次流標，
    仍難逕謂相對人所有之不動產不具價值，且景氣與專業團隊
    為相對人能否創造經營績效之重要因素，參以近日大臺北地
    區房地產推案金額攀高，不動產交易之景氣略為回升，以及
    相對人以往推出建案之評價，非無覓妥投資人合作開發及繼
    續營運清償債務之可能，相對人之資產不當然低於負債，評
    估相對人之開發及經營能力，客觀上亦難認已無法繼續償債
    等理由，認抗告人主張相對人之資產無法償還債務，並非可
    取，駁回其破產之聲請。但原法院就相對人所有不動產因零
    散未能整合拍賣，所影響相對人所有財產價值之程度為何？
    是否整合拍賣即足清償債務？大臺北地區房地產推案金額攀
    高，是否已增加相對人之財產（或可能因供過於求而減少）
    ？其增加之金額為何？相對人是否已因大臺北房地景氣略為
    回升，覓得投資人？其投資之金額為何？並前開各項因素所
    增加相對人之財產，是否已足清償其債務？等事實，自應依
    職權為必要調查。相對人於原法院雖稱香港商　PHOENIX
    ADVISORS公司認為秀岡山莊具有投資合作開發價值，願意提
    供資金合作開發及興建建物出售等語，並提出兩張名片影本
    為證（原法院破更一卷，19頁），但於本院審理時相對人亦
    自承該香港公司目前僅在觀望，並無進一步投資，且若無該
    香港公司投資，相對人之債務已超過財產等情，則得否僅以
    該公司初步表達投資意願，即認定相對人可獲得因該公司投
    資之利益，不無疑義，即令該香港公司已確定投資，相對人
    因其投資所能取得之利益，是否足以清償其債務，亦應依職
    權為必要調查，必於有證據證明相對人尚可清償其債務時，
    始得推翻前開法律所推定不能清償債務之事實，乃原法院未
    為此調查，即泛論相對人之資產不當然低於負債，評估相對
    人之開發及經營能力，客觀上亦難認已無法繼續償債云云，
    駁回抗告人之聲請，自有未合。抗告意旨指摘原裁定不當，
    求予廢棄，為有理由，應由本院將原裁定廢棄，由原法院另
    為適當之處理。
三、據上論結，本件抗告為有理由。爰裁定如主文。
中　　華　　民　　國　　96　　年　　12　　月　　31　　日
                    民事第九庭
                        審判長法  官   黃熙嫣
                              法  官   陳玉完
                              法  官   呂太郎
正本係照原本作成。
本裁定除以適用法規顯有錯誤為理由，並經本院許可外，不得再
抗告。如提起再抗告，應於收受後10日內委任律師為訴訟代理人
向本院提出再抗告狀。並繳納再抗告費新台幣一千元。
中　　華　　民　　國　　97　　年　　1 　　月　　2 　　日
　　　　　　　　　　　　　　　書記官   黃千鶴
